【裁判字號】    99,訴,1995
【裁判日期】    991103
【裁判案由】    毒品危害防制條例
【裁判全文】
臺灣臺中地方法院刑事判決              99年度訴字第1995號
公  訴  人  臺灣臺中地方法院檢察署檢察官
被      告  丁○○
指定辯護人  本院公設辯護人乙○○
上列被告因違反毒品危害防制條例案件，經檢察官提起公訴（98
年度偵字第20739 號），本院判決如下：
    主    文
丁○○販賣第二級毒品，累犯，處有期徒刑柒年貳月，未扣案之
販賣毒品所得財物新臺幣貳仟元沒收，如全部或一部不能沒收時
，以其財產抵償之，未扣案之行動電話門號0000000000號SIM 卡
及所插入使用之手機沒收之，如全部或一部不能沒收時，追徵其
價額或以其財產抵償之；又販賣第二級毒品，累犯，處有期徒刑
柒年貳月，未扣案之販賣毒品所得財物新臺幣壹仟元沒收，如全
部或一部不能沒收時，以其財產抵償之，未扣案之行動電話門號
0000000000號SIM 卡及所插入使用之手機沒收之，如全部或一部
不能沒收時，追徵其價額或以其財產抵償之。應執行有期徒刑捌
年，未扣案之販賣毒品所得財物新臺幣參仟元均沒收，如全部或
一部不能沒收時，以其財產抵償之，未扣案之行動電話門號0000
000000號SIM 卡及所插入使用之手機沒收之，如全部或一部不能
沒收時，追徵其價額或以其財產抵償之。
    犯 罪 事 實
一、丁○○前因違反職役職責案件，經國防部南部地方軍事法院
    以96年度訴字第118 號判處有期徒刑6 月，嗣經同院以96年
    度聲減字第165 號裁定減刑為有期徒刑3 月確定，因以羈押
    日期94日折抵刑期後，已逾減刑後有期徒刑3 個月之刑期，
    而無庸執行，即在民國96年8 月23日執行完畢，竟仍不知悔
    改。丁○○明知甲基安非他命為毒品危害防制條例第2 條第
    2 項第2 款所規定之第二級毒品，均不得販賣及非法持有，
    竟基於意圖營利販賣第二級毒品甲基安非他命之犯意，先後
    為下列行為：
（一）於98年3 月12日凌晨1 時5 分許，以其使用之行動電話門
      號0000000000號，接聽丙○○以行動電話門號0000000000
      號撥來表示要購買甲基安非他命之電話後，因丁○○，當
      時在忙，故雙方再經前揭行動電話相互聯絡後，始於凌晨
      2 、3 時許，在臺中市○○路與公園路口附近詹家蛇肉店
      對面之停車場內相會，並由丁○○出售並交付第二級毒品
      甲基安非他命2 小包予丙○○，並向丙○○收取價金新臺
      幣( 下同) 2 千元，而以上開方式販賣甲基安非他命予他
      人牟利。
（二）又於98年3 月中旬某日，丁○○另以其使用之上開行動電
      話，接聽甲○○以行動電話門號0000000000號行動電話撥
      來表示要購買甲基安非他命之電話後，雙方約定在臺中市
      北屯區○○路與北屯路附近之特力屋商店後門見面交易，
      後於同日下午4 、5 時許，雙方在前址約定地點會面後，
      丁○○即出售並交付1 小包甲基安非他命予甲○○，並向
      之收取價金1 千元，而以上開方式販賣甲基安非他命予他
      人牟利。
      嗣因警方於98年3 月13日15時25分許，在臺中市○○路與
      和平街口，查獲丙○○持有甲基安非他命2 包（含袋重共
      約0.48公克，驗餘淨重分別為0.0351公克、0.0391公克，
      另經本院以98年度聲字第2807號裁定宣告單獨沒收銷燬在
      案) 之犯行，經丙○○於臺灣臺中地方法院檢察署檢察官
      訊問時，結證供出上情。經警調閱丁○○前揭行動電話之
      通聯紀錄後，復查悉丁○○上開販賣甲基安非他命予甲○○之犯行。嗣警方於98年4 月28日下午5 時30分許，在臺
      中縣潭子鄉○○路○ 段295 號前，盤檢查獲丁○○，並於
      其所駕之車上及位於臺中市○○路○ 段湳子巷9 之11號5
      樓18室內，扣得其所有非供本案犯罪使用之甲基安非他命
      5 包、電子秤1 台、分裝勺1 支等物（上開物品業經本院
      另以98年度中簡字第3786號判決沒收銷燬及沒收在案）。
二、案經臺中市警察局第五分局報告臺灣臺中地方法院檢察署檢
    察官偵查起訴。
    理  由
甲、程序方面：
一、按法院或檢察官依刑事訴訟法第208 條規定囑託醫院、學校
    或其他相當之機關、團體為鑑定時，祇須其以言詞或書面提
    出之鑑定報告，符合刑事訴訟法第206 條第1 項、第20 8條
    所規定之形式要件，即具有證據能力，此即屬於刑事訴訟法
    第159 條第1 項所稱「法律有規定」之特別情形，最高法院
    96 年 度臺上字第6842號刑事判決意旨著有明文。而刑事訴
    訟之鑑定，為證據調查方法之一種，係指由具有特別知識經
    驗之人或機關，就特別需要特殊知識經驗之事項，予以鑑識
    、測驗、研判及斷定，供為法院或檢察官認定事實之參考。
    刑事訴訟法第198 條規定：「鑑定人由審判長、受命法官或
    檢察官就下列之人選任一人或數人充之：一、就鑑定事項有
    特別知識經驗者。二、經政府機關委任有鑑定職務者。」，
    又同法第208 條第1 項前段規定：「法院或檢察官得囑託醫
    院、學校或其他相當之機關、團體為鑑定」即本此旨。上級
    檢察機關首長基於辦案實務需要，函示指定某類特殊案件之
    待鑑事項，囑託某一或某些特別具有該項專門知識經驗之機
    關，予以鑑定，並非法所不許。從而，警察機關逕依該函示
    辦理，按諸檢察一體及檢察官指揮調、偵查之原則，難認於
    法不合（最高法院96年度台上字第4177號判決意旨參照）。
    卷附行政院衛生署草屯療養院鑑定書，係由警察機關依照上
    級檢察機關首長函示指示而送請該鑑定單位進行鑑定所得結
    果，並載明其鑑定之方法，依據刑事訴訟法第159 條之立法
    理由及同法第206 條之規定，且經本院依刑事訴訟法第165
    條第1 項之規定踐行調查證據程序，並得以佐證證人是否確
    有施用毒品之需求，與證人指證被告販毒與否具有關連性，
    亦應具有證據能力。
二、次按被告以外之人（包括證人、鑑定人、告訴人、被害人及
    共同被告等）於審判外之陳述雖不符刑事訴訟法第159 條之
    1 至之4 等4 條之規定，而經當事人於審判程序同意作為證
    據，法院審酌該言詞陳述或書面陳述作成時之情況，認為適
    當者，亦得為證據；當事人、代理人或辯護人於法院調查證
    據時，知有刑事訴訟法第159 條第1 項不得為證據之情形，
    而未於言詞辯論終結前聲明異議者，視為有前項之同意，同
    法第159 條之5 定有明文。立法意旨在於傳聞證據未經當事
    人之反對詰問予以核實，原則上先予排除。惟若當事人已放
    棄反對詰問權，於審判程序中表明同意該等傳聞證據可作為
    證據；或於言詞辯論終結前未聲明異議，基於尊重當事人對
    傳聞證據之處分權，及證據資料愈豐富，愈有助於真實發見
    之理念，且強化言詞辯論主義，使訴訟程序得以順暢進行，
    上開傳聞證據亦均具有證據能力。本案被告、指定辯護人及
    公訴人於本院審理程序時就本院引用之下列證據，均未加爭
    執，且本院審酌證據作成之形式，均無瑕疵、與待證事實具
    有關聯性等情況，認為適當，且無不法取得之情形，應認得
    為證據。揆諸前開說明，就本案所引用之供述、書面證據均
    得採為本案證據，合先敘明。
三、本案警方查獲被告之現場照片及查獲丙○○之現場照片、丙○○為警查扣之甲基安非他命2 包，均非供述證據，無傳聞
    法則之適用，與本案待證事實具有關聯性，且無證據證明係
    公務員違法取得之物，亦得採為證據。
乙、實體方面：
一、訊據被告固坦承有於上開時地交付甲基安非他命予丙○○、
    甲○○之事實，惟矢口否認有何販賣毒品犯行，辯稱：其沒
    有向丙○○、甲○○收錢，跟他們兩人是不錯的朋友，跟甲○○認識一年，跟丙○○認識半年，都有往來，只記得其手
    機號碼是0000000000，其以上開電話接聽丙○○、甲○○打
    來的電話云云。經查：
（一）被告對於其有於上揭事實欄一（一）所載時地交付該甲基
      安非他命2 包予證人丙○○之事實，並不爭執。而該次毒
      品交易情形，業經證人丙○○於本院審理中具結證稱：「
      （在98年3 月12日凌晨左右你有無打電話給丁○○，表示
      要購買毒品安非他命？）是。」、「（請審判長提示98年
      11 月9日偵訊筆錄並告以要旨，你當時所述是否實在？）
      實在。」、「（你在3 月12日那天有無給丁○○錢？）有
      。」、「（於98年3 月13日為警查獲安非他命2 小包，是
      否即為向被告購買的毒品？）是。」、「（你在偵查中說
      曾經施用該2 小包安非他命，是否將其中1 包拿來施用，
      而另外1 包尚未施用？）是。」、「（你與丁○○是何關
      係？如何認識？）丁○○綽號「乖乖」，在98年1 月間認
      識的，是朋友介紹認識，因為我跟朋友出去，就去丁○○
      家那裡聊天，我才因而認識丁○○，認識之後我跟丁○○
      若有見面都是為了向他買毒品。」、「（你如何知道丁○○有安非他命可購買？）我認識丁○○時帶我去丁○○家
      的那個朋友就跟我說丁○○那裡可拿到安非他命。」等語
      ，核與伊於警詢、98年11月9 日檢察官偵查訊問中所證述
      之毒品交易情節相符，並有證人丙○○與被告間於98年3
      月12日當日所為行動電話雙向通聯紀錄1 份在卷可稽，而
      證人丙○○於98年3 月13日為警查獲時所查扣之白色粉末
      2 包，經檢驗結果確認含有甲基安非他命成分（驗餘淨重
      分別為0.0351公克、0.0391公克）乙節，此有行政院衛生
      署草屯療養院草療鑑字第0980300216號鑑定書1 份在卷可
      憑，合先認定。
（二）又被告對於其有於上揭事實欄一（二）所載時地交付該甲
      基安非他命1 包予證人甲○○之事實，並不爭執。而該次
      毒品交易情形，業經證人甲○○於本院審理中具結證稱：
      「（你與丁○○何時認識？往來情形為何？）我是在與丁○○毒品交易前97年底認識的，我有一次去釣蝦場，當場
      我一位朋友跟丁○○在聊天，大家就一起認識。」、「（
      該次認識後，到98年3 月中旬特力屋該次交易之間，雙方
      有無往來？）雙方有見面幾次，忘記見面幾次，我都是去
      找朋友說要談找工作的事情。」、「（提示警卷第23頁並
      告以要旨，據你所述98年3 月特力屋那次，是你第一次跟
      被告交易安非他命，是否如此？）是。」、「（你何以知
      道丁○○有毒品可提供或出賣？）之前因為認識釣蝦場的
      朋友，後來認識被告，我不知是聊天還是無意間得知朋友
      說丁○○那邊好像有安非他命，詳情我記不得。」、「（
      警詢偵查中你都說是用1000元向丁○○買安非他命，你有
      給他錢，今日檢察官問你時你說特力屋該次的1000元你是
      欠錢，辯護人問你時你又改稱不清楚、記不得了，實情究
      竟如何？）有，就是有跟丁○○買安非他命，1000元有給
      他，我剛才說錢是欠著，那是因為我昨日上班到很晚，頭
      還很痛，我記錯了。」、「（你因何現在可確定有給1000
      元？）因為剛我有看警偵訊筆錄。」、「（提示甲○○與
      丁○○之通聯紀錄，從98年2 、3 月間通聯紀錄看起來，
      你幾乎每天都有跟丁○○通電話，有時一天通話十數次，
      你們在聯繫何事？）因為我沒工作，我在家無聊就會打電
      話給被告，說想要去找他聊天，2 月打電話當時我還不知
      道被告手邊有安非他命。」、「（你在警詢中說第一次在
      特力屋交易，其他次是在遊藝場交易請確認第一次交易究
      竟有無付款？）有付款，98年3 月中旬特力屋那次交易就
      是第一次向丁○○買安非他命，是用1000元買安非他命。
      我所講欠錢是我曾經跟被告提過要欠錢，但事實上被告也
      沒答應，是在特力屋交易完成後的其他交易我才有這樣跟
      被告提。」等語在卷。雖證人甲○○該次審理中，先於檢
      察官主詰問時，證稱「上述98年3 月中旬北屯路特力屋那
      次交易，我向被告買1 包安非他命，但經濟狀況不佳說要
      欠錢，被告有把那包安非他命給我」等語，及於指定辯護
      人反詰問時，證稱「（你在98年3 月中旬到底有無給丁○○錢？）那次我沒有給錢，因為我的經濟狀況不好，所以
      叫丁○○先讓我欠錢，丁○○有把1 包安非他命拿給我。
      」等語。然因證人甲○○嗣經辯護人質以「你當時如何跟
      丁○○講要欠錢，丁○○如何回答」、「你那次在特力屋
      如何跟丁○○聯絡」、「你那次在特力屋那次是要向丁○○買還是要向丁○○索討而已」、「在庭丁○○說3 月中
      旬在特力屋那次沒有向你收錢，是否如此」等問題時，皆
      答稱「不記得」，嗣經本院反覆追問其所謂「欠錢」為何
      意時，證人甲○○復證稱：伊於98年3 月中旬該次在北屯
      特力屋是第一次向被告買安非他命（按應為甲基安非他命
      之誤），是用1 千元買安非他命。伊我所講欠錢是伊曾經
      跟被告提過要欠錢，但事實上被告也沒答應，是在特力屋
      交易完成後的其他交易伊才有這樣跟被告提等語綦詳，互
      核其前後證述內容可知，證人甲○○其後業向本院釋明上
      開毒品交易是第一次與被告交易，伊有交付1 千元給被告
      等語綦詳，且此部分之證述，核與證人甲○○於警詢、98
      年11月9 日檢察官偵查訊問之證述內容相符，並有證人甲○○與被告間於98年3 月間之行動電話雙向通聯紀錄1 份
      在卷可稽，而證人甲○○於本院審理中甫答稱「欠錢」等
      語之際，又未能就其如何向被告表示要欠錢、被告如何回
      應、該次交易如何跟被告聯絡等節，未能明確回答，僅能
      含糊答以「不知道」，由此可徵證人甲○○上述所陳與被
      告交易時是欠錢云云，要屬迴護被告之詞，不足採信。綜
      此，雖證人甲○○於本院審理中之證述有上開前後不一致
      之瑕疵存在，惟經本院比對其前後歷次證述之後，認為其
      於該次審理中嗣向本院證述之「第一次向被告買甲基安非
      他命，有給被告1 千元」乙節，核與事實較為相符。是以
      ，證人甲○○上開證述，除去該與事實不符之部分之後，
      其餘證述均足認與事實相符，可堪採信。是證人甲○○上
      揭與被告進行毒品交易乙節，亦堪認定。
（三）審酌證人丙○○、甲○○二人與被告間僅為毒品買家、賣
      家間之關係，平日並無任何仇恨怨隙或債權債務關係存在
      ，此經渠等分別證述在卷。而渠等就分別與被告交易毒品
      甲基安非他命之時間、地點、交易之毒品數量、金額等關
      於雙方毒品交易之重要事項，均臻明確。是以，證人丙○○、甲○○上揭分別結證：有交付2 千元、1 千元給被告
      ，自被告處買得甲基安非他命之證詞，均核與事實相符，
      均堪採信。至被告所辯：交付甲基安非他命給丙○○、甲○○，並未向他們收錢云云，要屬事後卸責之詞，不足採
      信。
（四）此外，證人丙○○、甲○○分別於上開時地向被告購買毒
      品時，係由被告交付毒品，而渠等應付之購毒金額業於交
      易後給付完畢乙節，業據上揭證人2 人分別證述明確，是
      以，被告就如上揭販賣甲基安非他命犯行，業已實際取得
      全部販賣毒品所得甚明。參諸我國查緝販賣毒品甲基安非
      他命執法甚嚴，對於販賣第二級毒品之甲基安非他命者尤
      科以重度刑責。又販賣甲基安非他命既係違法行為，當非
      可公然為之，亦無公定價格，且容易分裝並增減份量，而
      每次買賣之價量，可能隨時依雙方關係深淺、資力、需求
      量及對行情之認知、來源是否充裕、查緝是否嚴謹、購買
      者被查獲時供述購買對象之可能風險之評估等情形，而異
      其標準，非可一概而論；販賣之利得，除被告坦承犯行或
      價量俱臻明確外，委難察得實情，販賣之人從價差或量差
      中牟利之方式雖異，其意圖營利之販賣行為則同一。是以
      因甲基安非他命量微價高，取得不易，販賣者率有暴利可
      圖，苟非意圖販賣營利，一般人焉有可能甘冒重度刑責而
      提供甲基安非他命予他人免費施用之情，且證人即購毒者
      丙○○、甲○○等人亦不知被告販入甲基安非他命之成本
      如何，致無法查得販賣之實際利得若干。惟被告與上開購
      毒者間，並無特別之親屬情誼，且上開購毒者均證述渠等
      分別向被告購買毒品時，當場交付金錢，均屬有償之行為
      ，又被告於行為時已是成年人，其對於販賣毒品之重刑實
      知之甚詳，如無相當利潤可圖，豈有甘冒遭受重刑處罰之
      風險，而與丙○○、甲○○等人聯繫關於上開毒品買賣事
      宜之理。是以，本院認為被告於分別販賣甲基安非他命予
      丙○○、甲○○時，其主觀上顯各係基於販賣營利之意圖
      而為毒品交付行為灼明，亦堪認定。
（五）綜上所述，本案事證明確，被告所涉2 次販賣第二級毒品
      甲基安非他命犯行，均堪認定，均應依法論科。
二、新舊法之比較：
（一）按行為後法律有變更者，適用行為時之法律，但行為後之
      法律有利於行為人者，適用最有利於行為人之法律，現行
      刑法第2 條第1 項定有明文。又依最高法院95年5 月23日
      刑事庭第8 次會議決議，關於法律變更之比較適用原則，
      於比較時應就罪刑有關之共犯、未遂犯、想像競合犯、牽
      連犯、連續犯、結合犯，以及累犯加重、自首減輕暨其他
      法定加減原因（如身份加減）與加減比例等一切情形，本
      於統一性及整體性原則，綜其全部罪刑之結果而為比較。
      本件被告行為後，毒品危害防制條例第4 條業已修正，並
      於98 年5月20日公佈，同年月22日施行（按法規之制定與
      法規之修正，如有特定生效日之必要者，依中央法規標準
      法第14條或第20條第２項準用第14條之規定，應分別特定
      其施行日期。法規制定或前次修正基於特殊因素所特定之
      施行日期，並不適用於日後修正或再次修正之條文。又法
      律之制定或修正，若未明定施行日期者，中央法規標準法
      雖未規定應自何時生效，然法律既經制定或修正並經總統
      公佈，自應依一般法律原則，自公佈日起算至第3 日發生
      效力。至於92年7 月9日 修正公佈之毒品危害防制條例第
      36條規定：「本條例自公佈後６個月施行。」其立法理由
      係謂：「（一）依修正草案第2 條第3 項規定，法務部需
      會同衛生署成立審議委員會每３個月定期檢討調整毒品之
      分級及品項，而本次新增第四級毒品，有需要在新法施行
      前先經該審議會檢討後再調整公佈，爰預留６個月緩衝期
      ，以利處理。（二）依本條例新修正之規定，有必要再訂
      定相關子法及修正相關法規，以配合本條例之施行，故亦
      有需要預留適當緩衝期，以利訂頒相關子法及相關法規之
      配合修正。」故該條規定，顯係因應該次修正之需，始預
      留適當之緩衝期。與本次之修正並未定有施行日期之特別
      規定，且亦未明示係基於何特殊因素而修正，自不能適用
      92年7 月9 日修正公佈之毒品危害防制條例第36條自公佈
      後6 個月施行之規定），上述於98年5 月20日修正公布之
      條文，自仍應依據中央法規標準法之規定，於公布後第3
      日生效，合先敘明。
（二）又被告行為時之毒品危害防制條例第4 條第2 項規定：「
      製造、運輸、販賣第二級毒品者，處無期徒刑或7 年以上
      有期徒刑，得併科新臺幣7 百萬元以下罰金」，而上述98
      年5 月20日修正後則規定：「製造、運輸、販賣第二級毒
      品者，處無期徒刑或7 年以上有期徒刑，得併科新臺幣1
      千萬元以下罰金」。是被告犯販賣第二級毒品罪於裁判時
      所適用之規定已有修正，修正前後就犯販賣第二級毒品罪
      得處無期徒刑或7 年以上有期徒刑之規定，雖無不同，惟
      就罰金部分，犯販賣第二級毒品罪如處無期徒刑或7 年以
      上有期徒刑者，罰金刑由得併科新臺幣7 百萬元以下罰金
      ，修正為得併科新臺幣1 千萬元以下罰金。是修正後之規
      定顯較不利於被告，依刑法第2 條第1 項規定，本諸「從
      舊從輕」原則，經比較新舊法後，以修正前毒品危害防制
      條例第4 條第1 項之規定有利於被告。
（三）至修正後毒品危害防制條例所增訂第17條第2 項：「犯第
      四條至第八條之罪於偵查中及審判中均自白犯罪者，減輕
      其刑」，此為修正前該條例所未規定。查被告所犯本案販
      賣甲基安非他命犯行，於偵查及審判中均未曾自白犯行，
      有警詢、偵查訊問筆錄及本院筆錄可佐，是以，被告並無
      適用修正後毒品危害防制條例第17條第2 項規定之餘地自
      明。
（四）末按，「有罪之判決，關於主、從刑之宣告或刑之加重、
      減輕、免除等事項所適用之法律，除別有規定外，應本於
      統一性及整體性之原則，為一體之適用，其相關之條文不
      能與所適用於論罪之法律，任意割裂而紊亂其系統。」最
      高法院87年度臺非字第400 號判決可資參照。本案被告所
      涉本案犯行，經比較上開「修正前毒品危害防制條例第4
      條第2 項」之適用結果，以修正前毒品危害防制條例之規
      定較有利於被告，是就被告本案販賣甲基安非他命犯行，
      仍應適用修正前之毒品危害防制條例之規定。
三、按甲基安非他命係毒品危害防制條例第2 條第2 項第2 款所
    管制之第二級毒品，不得非法販賣、持有。核被告所為，均
    係犯毒品危害防制條例第4 條第2 項之販賣第二級毒品甲基
    安非他命罪。被告各次販賣前持有甲基安非他命之目的既係
    為供販賣之用，則其持有之低度行為應分別為販賣之高度行
    為所吸收，不另論罪。被告前受有如上揭事實欄一所載刑罰
    及刑之執行情形，有臺灣高等法院被告前案紀錄表1 份在卷
    可稽，其於徒刑執行完畢後，5 年內故意再犯本案有期徒刑
    以上之罪，均為累犯，爰均依刑法第47條第1 項規定，就其
    所犯販賣第二級毒品罪，除法定本刑為無期徒刑依法不得加
    重者外，僅就其餘有期徒刑或罰金部分加重其刑。另被告所
    犯上開2 罪間，犯罪各別，行為互殊，顯係基於個別犯意為
    之，應分論併罰。爰審酌被告明知甲基安非他命業據公告列
    為第二級毒品，危害國民身體健康及社會風氣猶甚，竟基於
    營利之意圖，分別販賣甲基安非他命予他人施用、其販賣次
    數為2 次，販賣毒品所得財物共計3 千元，犯罪所得非屬龐
    大，暨斟酌被告之智識程度、素行、品行，及其犯罪後之態
    度等一切情狀，各量處如主文所示之刑，並定其應執行之刑
    如主文所示，以示懲儆。
四、從刑諭知之部分：
（一）犯毒品危害防制條例第4 條至第9 條、第12條、第13條或
      第14條第1 項、第2 項之罪者，其供犯罪所用或因犯罪所
      得之財物，均沒收之，如全部或一部不能沒收時，追徵其
      價額或以其財產抵償之，該條例第19條第1 項定有明文。
      倘犯罪所得之財物為新台幣時，因其本身即為我國現行貨
      幣價值之表示，固不發生追徵其價額之問題；惟其犯罪所
      得若為新台幣以外之財物，而全部或一部不能沒收時，則
      應追徵其價額，使其繳納與原物相當之價額，或以其財產
      抵償之，方能達到沒收之目的。其供犯罪所用之物，若為
      新台幣以外之財物，而全部或一部不能沒收時，亦同（最
      高法院98年度台上字第3039號判決參照）。次按毒品危害
      防制條例第19條第1 項規定，犯販賣毒品罪者，其犯罪所
      得之財物均沒收之，係採義務沒收主義，故販賣毒品所得
      之對價，不問其中成本若干，利潤多少，均應全部諭知沒
      收，貫徹政府查禁煙毒之決心，以符立法本旨。查被告先
      後販賣甲基安非他命予丙○○、甲○○各1 次，分別獲取
      販賣毒品所得2 千元、1 千元，業如前述。是被告就各次
      販賣毒品所得，各屬其因犯罪所得之財物，雖未扣案，各
      應依毒品危害防制條例第19條第1 項之規定，併予宣告沒
      收之，如全部或一部不能沒收時，以其財產抵償之。
（二）查被告持以犯本案各次販賣毒品犯行時所使用之行動電話
      門號0000000000號SIM 卡，其登記名義人雖為謝寶稜，惟
      證人謝寶稜業於警詢及於偵查中具結證稱：上開門號非伊
      申請，申請該門號之證件係伊於97年8 月25日所遺失之身
      分證及健保卡，歹徒用伊遺失之證件申請該電話，伊不認
      識丁○○等語明確，加以被告亦於警詢中供稱：00000000
      00號SIM 卡1 枚及其插入SIM 卡使用之行動電話1 具，係
      向朋友綽號「香腸」之人以3,500 元所購買之物等語，及
      於偵查中供稱：該0000000000號電話是綽號「鴨B 仔」的
      朋友拿給伊使用的等語在卷，顯見不問被告取得該手機及
      門號之方法究竟如何，上開門號及手機均為被告所有之物
      ，被告既持以接聽證人丙○○、甲○○撥來表示要購買甲
      基安非他命之電話，並以該電話與上開證人2 人約定毒品
      交易之時間、地點，顯見上開門號及手機均為被告所有供
      犯罪使用之物至明。上開門號及手機雖未經扣案，然無積
      極證據證明已滅失，爰就該未扣案之行動電話門號SIM 卡
      及所插入使用之手機併予宣告沒收之，如全部或一部不能
      沒收時，追徵其價額或以其財產抵償之。
（三）雖證人丙○○為警查扣之甲基安非他命2 包（含袋重共約
      0.48公克，驗餘淨重分別為0.0351公克、0.0391公克），
      係向被告購買所得，即屬被告供犯罪使用之物，然該甲基
      安非他命2 包，業於證人丙○○施用毒品案件中，經檢察
      官向本院聲請單獨宣告沒收，而本院另以98年度聲字第28
      07號裁定宣告單獨沒收銷燬在案，顯見已滅失，本院認為
      即無另行併予宣告沒收銷燬之必要。至被告為警查扣之甲
      基安非他命5 包、電子秤1 台、分裝勺1 支等物，業經被
      告於本院審理中供稱：上開物品係供其自行施用毒品所用
      ，並非供本案犯罪使用之物等語在卷（上開物品業經本院
      另以98年度中簡字第3786號判決沒收銷燬及沒收在案），
      且無積極證據足資證明上開物品與被告所涉本案各該犯罪
      有關，本院即不得併予宣告沒收，附此敘明。
據上論斷，應依刑事訴訟法第299 條第1 項前段，修正前毒品危
害防制條例第4 條第2 項、第19條第1 項，刑法第11條、第2 條
第1 項前段、第47條第1 項、第51條第5 款，判決如主文。
本案經檢察官劉文賓到庭執行職務。
中    華    民    國    99    年    11    月    3     日
                  刑事第十八庭  審判長法  官  郭書豪
                                      法  官  張清洲
                                      法  官  胡芷瑜
以上正本證明與原本無異。
如不服本判決，應於判決送達後10日內向本院提出上訴狀（應附
繕本），其未敘述上訴理由者，應於上訴期間屆滿後20日內補提
理由書狀於本院，上訴於臺灣高等法院。
                                      書記官  沈慧玲
中    華    民    國    99    年    11    月    3     日
附錄論罪科刑法條全文
修正前毒品危害防制條例第4條
製造、運輸、販賣第一級毒品者，處死刑或無期徒刑；處無期徒
刑者，得併科新臺幣一千萬元以下罰金。
製造、運輸、販賣第二級毒品者，處無期徒刑或七年以上有期徒
刑，得併科新臺幣七百萬元以下罰金。
製造、運輸、販賣第三級毒品者，處五年以上有期徒刑，得併科
新臺幣五百萬元以下罰金。
製造、運輸、販賣專供製造或施用毒品之器具者，處一年以上七
年以下有期徒刑，得併科新臺幣一百萬元以下罰金。
前四項之未遂犯罰之。

司法院資訊處製作；財團法人民間司法改革基金會備份。
